臺灣橋頭地方法院民事裁定
110年度消債更字第126號
聲　請　人　
即債務人　　謝斐伊　00000000000000000000000000000000000
00000000000000000000000000000000000000000000000000
代  理  人　翁銘隆  法扶律師
上列當事人因消費者債務清理事件聲請更生，本院裁定如下：
    主  文
聲請人謝斐伊自民國一百一十年九月三十日下午四時起開始更生
程序。
命司法事務官進行本件更生程序。
    理  由
一、聲請意旨略以：聲請人即債務人謝斐伊前向金融機構辦理信
    用貸款、信用卡契約，另向中租迪和股份有限公司（下稱中
    租迪和公司）辦理借貸等，致積欠無擔保債務計新臺幣（下
    同）1,052,748元，因無法清償債務，乃於民國109年10月間
    向本院聲請前置調解，因無法負擔債權人所提還款方案而於
    同年12月17日調解不成立，因聲請人有不能清償債務或有不
    能清償之虞，復未經法院裁定開始清算程序或宣告破產，爰
    依法聲請准予裁定更生等語。
二、按「債務人不能清償債務或有不能清償之虞者，得依本條例
    所定更生或清算程序，清理其債務。」消費者債務清理條例
    （下稱消債條例）第3條定有明文。衡以消費者與金融機構
    間債之關係之發生，係依契約自由原則及相互間之信賴為基
    礎，此為社會經濟活動得以維繫及發展之重要支柱，債務人
    經濟窘迫，固不應任其自生自滅，債權人一方之利益，仍不
    能因之摒棄不顧。是債務人於協商程序中，自應本於個人實
    際財產及收支狀況，依最大誠信原則，商討解決方案。如終
    究不能成立協商，於聲請更生或清算時，法院審酌上開條文
    所謂「不能清償或有不能清償之虞」，自宜綜衡債務人全部
    收支、信用及財產狀況，評估是否因負擔債務，而不能維持
    最基本之生活條件；所陳報之各項花費，是否確屬必要性之
    支出；如曾有協商方案，其條件是否已無法兼顧個人生活之
    基本需求等情，為其判斷之準據。
三、經查：
  ㈠聲請人前向各金融機構辦理辦理信用貸款、信用卡契約，另
    向中租迪和股份有限公司辦理借貸等，致現積欠無擔保債務
    至少1,052,748元，前即因無法清償債務，而於109年10月間
    向本院聲請前置調解，因無法負擔債權人所提還款方案而於
    109年12月17日調解不成立等情，有109年10月15日前置調解
    聲請狀所附債權人清冊、財團法人金融聯合徵信中心前置協
    商專用債權人清冊、信用報告、調解筆錄、110年2月4日中
    租迪和公司陳報狀等件在卷可稽，堪信為真實。
  ㈡聲請人現於軒澤國際有限公司從事英文翻譯，每月最高收入1
    5,000元，而其名下僅85年出廠之無殘值車輛，107、108年
    度申報所得分別僅0元、1,000元，現未投保勞工保險等情，
    有財產及收入狀況說明書、勞工保險被保險人投保資料表、
    綜合所得稅各類所得資料清單暨國稅局財產歸屬資料清單、
    110年3月19日補正狀所附收入切結書附卷可稽。則查無聲請
    人有其他收入來源，佐以聲請人所得清單所示所得甚低，現
    未投保勞工保險，則以聲請人主張之收入來源，應全非虛罔
    ，是以其自陳每月收入15,000元作為核算其現在償債能力之
    基礎，應能反映真實收入狀況。
  ㈢至支出部分，聲請人主張扶養1名未成年子女，每月支出扶養
    費13,000元。按直系血親相互間，互負扶養之義務，民法第
    1114條第1款定有明文。查聲請人因受扶養子女父親死亡而
    單獨扶養1名94年生未成年子女，其未有申報所得，名下無
    財產，惟每月領有國民年金之遺屬年金4,715元等情，有戶
    籍謄本、綜合所得稅各類所得資料清單暨國稅局財產歸屬資
    料清單、領取年金之存摺內頁等附卷可證。扶養費用部分，
    依消債條例第64條之2第1、2項，並參照民法第1118、1119
    條規定，其負扶養義務之程度，亦應考量其目前身負債務之
    窘境，所負擔之扶養義務能力，自非比一般，在無其他更為
    詳實之資料可供佐證之情形下，故本院認定以110年度高雄
    市最低生活費標準之1.2倍16,009元為標準，則扣除年金後
    ，聲請人每月應支出之子女扶養費應以11,294元為度（計算
    式：16,009－4,715＝11,294），聲請人就此主張支出子女扶
    養費13,000元，尚屬過高。至聲請人個人日常生活必要費用
    部分，審酌聲請人負債之現況，基於社會經濟活動之互賴及
    誠信，該日常生活所需費用，自應節制開支，不得有超越一
    般人最低生活標準之享受，否則反失衡平，本院依消債條例
    第64條之2第1項，參酌衛福部社會司所公告歷年最低生活費
    標準，110年度高雄市最低生活費標準13,341元之1.2倍為16
    ,009元，則聲請人每月最低生活費除有特殊情形並有證據證
    明者外，自宜以此為度，始得認係必要支出。聲請人主張每
    月個人必要生活費為15,000元，尚低於上開標準16,009元，
    實屬可採。
  ㈣綜上所述，以聲請人現每月之收入15,000元為其償債能力基
    準，扣除其每月個人必要生活費15,000元、扶養費11,294元
    後已無所餘，顯無法清償聲請人目前負債總額1,052,748元
    ，堪認聲請人確有不能清償債務或有不能清償之虞之情事。
    從而，聲請人主張已不能清償債務，聲請本院准予更生，依
    所舉事證及本院調查結果，即無不合。
四、末按「法院開始更生程序之裁定，應載明其年、月、日、時
    ，並即時發生效力。」、「法院裁定開始更生或清算程序後
    ，得命司法事務官進行更生或清算程序，必要時得選任律師
    、會計師或其他適當之自然人或法人一人為監督人或管理人
    。」消費者債務清理條例第45條第1 項、第16條第1 項分別
    定有明文。本件聲請人其目前收入及財產狀況，不能履行債
    務，依聲請人其目前收入及財產狀況，未償之債務亦屬不能
    清償，有如上述。此外，復查無聲請人有消費者債務清理條
    例第46條各款所定駁回更生聲請等事由，從而，聲請人聲請
    更生，洵屬有據，應予准許，爰命司法事務官進行本件更生
    程序。
五、依消費者債務清理條例第11條第1 項、第45條第1 項、第16
    條第1 項，裁定如主文。
中　　華　　民　　國　　110 　年　　9 　　月　　30　　日
              　　        民事庭　法　官　薛博仁
以上正本係照原本作成。
本裁定已於110年9月30日下午4時公告。
本裁定不得抗告。
中　　華　　民　　國　　110 　年　　9 　　月　　30　　日
  　                              書記官　郭南宏